臺灣高等法院刑事判決　　　　　　　　 94年度上易字第710號
上　訴　人
即　被　告　甲○○
上列上訴人因妨害家庭案件，不服臺灣士林地方法院93年度易字
第665號，中華民國94年1月19日第一審判決（起訴案號：臺灣士
林地方法院檢察署92年度偵字第8925號），提起上訴，本院判決
如下：
    主  文
上訴駁回。
    事  實
一、甲○○（自稱中村武夫）於民國91年2月14日晚間，在設於
    台北市○○○路○段71號3樓藍天舞廳跳舞時，認識亦至該舞
    廳跳舞自稱陳安妮之陳玉雲（原冠其夫乙○○之姓，名為邱
    陳玉雲，嗣於93年8月20日撤冠姓恢復原名，所涉通姦罪嫌
    部分，業據告訴人乙○○撤回告訴，詳後述）。甲○○於與
    陳玉雲閒聊及跳舞中得知陳玉雲為有配偶之人，竟仍基於概
    括之犯意，自91年2月14日認識陳玉雲後數日起至92年4月中
    旬某日止，在設於台北市○○區○○街34號3樓之「一加一
    賓館」內及台北市○○區○○路2段179巷258號2樓陳玉雲與
    其夫乙○○住處主臥室內，連續發生性行為而相姦8次。嗣
    因陳玉雲不甘甲○○欲與其分手，多次致電或親至甲○○任
    職址設台北市○○○路○段183號2樓找甲○○理論及向甲○
    ○之同事陳麗華投訴，甲○○、陳麗華不堪其擾，而由陳麗
    華於92年4月21日簽發，發票日92年4月22日，票號JC000000
    0號，面額新台幣（下同）100,000元之支票予陳玉雲，以了
    結此事，詎陳玉雲取得支票後，翌日（即92年4月22日）早
    上仍致電至台宮有限有限公司，甲○○、陳麗華遂於該日晚
    上至陳玉雲住處找陳玉雲談判，經陳玉雲應門後，在其住處
    外與甲○○、陳麗華談判，乙○○因見陳玉雲應門後久未返
    回，外出查看發覺有異，經追問陳玉雲始悉上情。
二、案經被害人乙○○訴由台北市政府警察局內湖分局報告台灣
    士林地方法院檢察署檢察官偵查起訴。
    理  由
一、訊據被告甲○○，固不否認於91年2月中旬在藍天舞廳認識
    自稱陳安妮之陳玉雲，旋於前述期間，在「一加一賓館」及
    共同被告陳玉雲住處之主臥房與共同被告陳玉雲發生性行為
    多次，嗣並央請同事陳麗華簽發前述支票予陳玉雲，且於92
    年4月22日晚上與陳麗華至陳玉雲住處找陳玉雲談判，談判
    中並碰到外出查看之陳玉雲之夫乙○○等情不諱，惟矢口否
    認上開犯行，辯稱：認識共同被告陳玉雲時，陳玉雲自稱陳
    安妮，已離婚7、8年等語，伊與陳玉雲發生性行為時，並不
    知陳玉雲為有配偶之，云云，惟查：
  (一)共同陳玉雲為乙○○之配偶，於91年2 月中旬至92年4 月15
    日間，陳玉雲與乙○○之婚姻關係仍存在等情，業據證人乙
    ○○於警詢（被告及辯護人均同意採為證據）、證人即共同
    被告陳玉雲於偵查及原審審理時結證述明，堪認陳玉雲於前
    述期間為有配偶之人。
  (二)次查被告甲○○（自稱中村武夫）於91年2 月14日晚間，在
    上址藍天舞廳跳舞時，認識亦至該舞廳跳舞自稱陳安妮之共
    同被告陳玉雲，二人旋於認識後數日起至92年4 月中旬某日
    止，在設於台北市○○區○○街34號3 樓之「一加一賓館」
    內及共同被告陳玉雲設於台北市○○區○○路2 段179 巷25
    8 號2 樓住處主臥室內，連續發生性行為等情，業據被告甲
    ○○自承在卷，核與證人即共同被告陳玉雲於偵查及原審審
    理時證述相符，堪認被告甲○○與陳玉雲確於前開時地發生
    性行為多次。查被告甲○○與陳玉雲雖均坦承二人間有發生
    性關係，惟二人對於發生性關係之次數，被告甲○○於原審
    審理時供稱：前段期間共與被告陳玉雲發生性行為10至20
    次間等語，而陳玉雲則於原審調查時陳稱：共與被告甲○○
    發生性行為8、9次等語，二人所述次數不一，而被告二人發
    生性關係時，僅被告二人在場，本院無從調查證據以明被告
    二人發生性關係之次數，依罪疑惟輕之法理，本院認二人發
    生性行為之次數為8次。
  (三)雖被告辯稱：陳玉雲聲稱已離婚7 、8 年，伊並不知陳玉雲
    為有配偶之人云云，並舉證人陳麗華、蔣清香為證，然查：
    1.據證人即共同被告陳玉雲於原審審理時結證稱：我於91
      年2 月中旬年假時，在藍天舞廳跳舞而認識被告甲○○，
      初識時被告甲○○常請我跳舞，於談話中被告甲○○有問
      我家中有何人，我即告稱有先生及小孩等語。次查共同被
      告陳玉雲與其夫乙○○於91、92年間居住於台北市○○區
      ○○路2 段179 巷258 號2 樓等情，業據共同被告陳玉雲
      及證人乙○○於警詢、偵查及原審調查為人別訊問時，陳
      述其居住於上址在卷，復據告訴人乙○○書載於告訴狀內
      ，且被告甲○○於92年4月22日至上址找共同被告陳玉雲
      談判時，乙○○亦居住於其內可徵，堪可認定。乙○○既
      住於該處，該處當會有乙○○之衣物、刮鬍刀、鞋子等個
      人用品，是證人即共同被告陳玉雲於原審審理時證稱：其
      與乙○○居住設於台北市○○區○○路2段179巷258號2樓
      住處之主臥室，內有其夫乙○○之衣物，或掛於衣櫥內，
      或掛於房間，主臥室內之浴室裏有其夫乙○○之沐浴用品
      、刮鬍刀，並有多支牙刷等語，應堪信為真實。而被告甲
      ○○與陳玉雲交往之過程中，被告甲○○曾赴陳玉雲與乙
      ○○前開住處，在陳玉雲與乙○○住居之主臥房內發生性
      行為等情，業據被告甲○○供承在卷，核與證人即共同被
      告陳玉雲於原審審理時證述相符。因被告甲○○至陳玉雲
      住處主臥房時，當會看到主臥房內陳玉雲之夫乙○○之個
      人用品，若陳玉雲有意對被告甲○○隱瞞其已有配偶之身
      份，當不致同意被告甲○○至其住處為性行為，顯見陳玉
      雲應未對被告甲○○隱瞞其婚姻狀態仍持續之事實。又被
      告甲○○於92年4月22日晚上偕同陳麗華至陳玉雲上址住
      處找陳玉雲談判時，係按該址門鈴，由陳玉雲應門發現為
      被告甲○○時，陳玉雲即在該址外與被告甲○○、陳麗華
      談論等情，已據證人陳麗華、陳玉雲證述在卷，倘被告甲
      ○○不知陳玉雲為有配偶之人，而認為該址僅陳玉雲之住
      處，其於92年4月22日晚上至上址與陳玉雲談判時，何不
      直趨入內，而要在門外談論？顯見證人即共同被告陳玉雲
      證稱：於認識被告甲○○之初，即告知被告甲○○其已結
      婚，為有先生之人等語，應與事實相符，堪認被告甲○○
      於認識陳玉雲之初，即知陳玉雲為有配偶之人，應甚明確
      。
    2.另查陳玉雲於91年2 月中旬初至藍天舞廳，沒跳舞時會在
      座位上與張文卿等友人聊天，陳玉雲會提及其先生何時出
      差、何時返家、因先生要回來故要早點離開回家做飯及有
      關其小孩等家庭狀況之事，陳玉雲提及其先生之事時，有
      時被告甲○○就坐在隔壁桌。而藍天舞廳之座位分為自由
      區及帶伴區，自由區之規劃為男生1 排、女生1 排，兩排
      間隔甚小，僅能容1 人通行，是在座位上可聽到隔壁桌客
      人談話之內容等情，業據證人即共同被告陳玉雲及張文卿
      於原審審理時結證在卷，堪認被告陳玉雲曾於藍天舞廳提
      及其配偶之事，且陳玉雲提及其配偶時，被告甲○○坐於
      陳玉雲座位之隔壁桌。查被告甲○○在陳玉雲於91年2 月
      中旬初至藍天舞廳跳舞時，即常邀約陳玉雲共舞，並於認
      識陳玉雲數日即與陳玉雲發生性關係，顯見被告甲○○初
      識陳玉雲時，即對之有好感而動心，被告甲○○既對陳玉
      雲動心，衡情應會注意陳玉雲之一舉一動，對於陳玉雲與
      他人之聊天內容，當無不予理會，毫不注意之理，被告甲
      ○○於陳玉雲談論其配偶時，坐在陳玉雲座位之隔壁桌，
      而兩桌間隔之距離復小至僅供1人通行，是被告甲○○應
      能清楚聽到陳玉雲談話之內容，而於認識陳玉雲之初，即
      知其為有配偶之人甚明。
    3.另查因被告甲○○欲與陳玉雲分手，陳玉雲即數度致電，
      或親至被告任職址設台北市○○○路○ 段183 號2 樓台宮
      有限公司找被告甲○○理論及向被告甲○○之同事陳麗華
      投訴，陳麗華因不堪其擾，在被告甲○○之請求下，於92
      年4 月21日晚上8 時在台宮有限公司內簽發發票日92年4
      月22日，票號JC0000000 號，面額100,000 元之支票予陳
      玉雲，以了結此事，翌日被告甲○○即交付100,000 元予
      陳麗華等情，業據證人陳麗華於偵查及原審審理時結證在
      卷，並有上開支票影本一份在卷可參，堪以認定。倘陳玉
      雲刻意隱瞞其婚姻關係，而與被告甲○○發生性關係，被
      告甲○○並無何理虧之處，反係陳玉雲應背負不守婦道之
      惡名，被告甲○○何以願給付陳玉雲100,000元以求了結
      此事？由此亦堪認被告甲○○於與陳玉雲發生性關係時，
      即知陳玉雲為有配偶之人甚明。
    4.雖證人陳麗華證稱：被告陳玉雲於92年3 月19日至台宮有
      限公司找被告甲○○時，向伊聲稱其已離婚7 、8 年，直
      至92年4 月22日晚上陪被告甲○○至陳玉雲住處，與陳玉
      雲在門外談判時，有一男子（按指乙○○）出來稱係陳玉
      雲之夫，才知陳玉雲有配偶等語，惟證人陳麗華於原審亦
      證稱：伊至92年3月間陳玉雲來公司時，才認識陳玉雲，
      並知被告甲○○與陳玉雲交往之事，又陳玉雲說其已離婚
      7、8年時，被告甲○○不在場等語，查陳麗華原不知被告
      甲○○與陳玉雲間之姦情，被告陳玉雲又係初次與陳麗華
      碰面，被告陳玉雲為顧及顏面，而對陳麗華謊稱其已離婚
      云云，衡為事理之常，況被告陳玉雲向陳麗華為上開各語
      時，被告甲○○並不在場，是難遽認被告陳玉雲亦曾向被
      告甲○○為相同之陳述，而為對被告甲○○有利之認定。
      至被告所舉之證人蔣清香雖於原審證稱：伊於91年間至藍
      天舞廳跳舞時，親耳聽到被告陳玉雲稱：她沒有先生，小
      孩都大了，很自由等語，惟查證人蔣清香於實行公訴檢察
      官詰問：你去舞廳時，有無見到陳玉雲與被告甲○○同時
      出現過時，覆以：沒有等語（見原審審判筆錄第13頁），
      於原審訊問：被告甲○○有無與陳玉雲跳舞時，證稱：有
      ，我有看過等語（同上筆錄第15頁），前後所述不一，是
      證人蔣清香證稱：陳玉雲有說過她沒有先生一語，是否可
      採，已堪起疑，況證人蔣清香亦證稱：陳玉雲說她沒有先
      生一語時，被告甲○○並不在場等語，是難以證人蔣清香
      之證詞，遽認被告陳玉雲曾向被告甲○○稱其已離婚一語
      ，而對被告甲○○為有利之認定。
    5.被告上訴意旨雖以：其至陳玉雲家中曾遇見陳玉雲的女兒
      ，多次打電話家中，亦係陳女之女兒接電話，何以不懼怕
      其女兒將其與陳女交往之情事告知告訴人，足見陳女刻意
      欺瞞其婚姻關係存在云云。然查，被告曾多次赴陳玉雲家
      中約會乙情，為其自承在卷，而被告於92年4月22日晚上
      至上址與陳玉雲談判時，不直趨入內，竟反常態在門外談
      論，有意規避陳女家人查覺，亦據前述，則其與陳女交往
      期間，豈有隨意撥打電話至陳女家中之理，且陳女與其交
      往期間逾一年，均未為告訴人發現訴究，陳女有隱瞞告訴
      人之意至明。果爾，陳女與被告在家中幽會時，避開家人
      猶恐不及，怎可能擇其子女在家時為之，被告上開所辯顯
      悖於常理，自無足取。再藍天舞廳之座位分為自由區及帶
      伴區，自由區之規劃為男生1排、女生1排，兩排間隔甚小
      ，僅能容1人通行，是在座位上可聽到隔壁桌客人談話之
      內容等情，業據證人即共同被告陳玉雲及張文卿於原審審
      理時結證在卷，被告就此部分請求履勘現場，亦屬不必要
      。
  (四)綜據上述，被告甲○○甫識被告陳玉雲，與被告陳玉雲發生
    性行為前，即知被告陳玉雲為有配偶之人甚明，被告辯稱：
    以為被告陳玉雲已離婚云云，乃卸責之詞，不足採信。本件
    事證明確，被告犯行堪以認定，應依法論科。
二、核被告甲○○所為，係犯刑法第239條後段之相姦罪。被告
    甲○○先後數相姦行為，時間緊接，犯罪構成要件相同，顯
    係基於概括犯意反覆為之，為連續犯，以一罪論，應依法加
    重其刑。原審認被告犯相姦罪，事證明確，援引刑法第56條
　　、第239條、第41條第1項前段，罰金罰鍰提高標準條例第2
  　條規定，另爰審酌被告與陳玉雲相姦，對告訴人乙○○之家
    庭幸福圓滿維持權之傷害、相姦之次數、犯後否認犯行且未
    與告訴人乙○○和解等一切情狀，量處有期徒刑三月，並諭
    知易科罰金之折算標準，認事用法，俱無違誤，量刑亦屬妥
    適。被告上訴意旨陳詞否認犯罪，要無足採，其上訴為無理
    由，應予駁回。又被告上訴意旨另請求為緩刑宣告，然其於
    本案犯罪後，迄未與告訴人達成和解，偵、審過程復一再矯
    飾，亦難認有悔悟之意，自不宜為緩刑之宣告，附此敘明。
據上論斷，應依刑事訴訟法第368條，判決如主文。
本案經檢察官郭弘佑到庭執行職務。
中　　華　　民　　國　　94　　年　　6　　月　　 20 　日
　　　　　　　　　刑事第三庭審判長法　官  楊照男
　　　　　　　　　　　　　　　    法　官  周政達
　　　　　　　 　 　　　　　　　　法　官  江振義
以上正本證明與原本無異
不得上訴
                                  書記官  劉文美
中　　華　　民　　國　　94　　年　　6　　月　　 23 　日
附錄：本案論罪科刑法條全文
中華民國刑法第239條(通姦罪)
 有配偶而與人通姦者，處一年以下有期徒刑。其相姦者亦同。
